臺灣雲林地方法院刑事判決　　　　　　　100年度易字第227號
公　訴　人　臺灣雲林地方法院檢察署檢察官
被　　　告　蘇文龍
　　　　　　吳天送
　　　　　　歐國泰
　　　　　　蔡金寶
　　　　　　蔡尚輊
　　　　　　蔡尚德
上列被告等因違反菸酒管理法案件，經檢察官提起公訴（99年度
偵字第2621號、第3095號），本院判決如下：
    主  文
本件管轄錯誤，移送於臺灣嘉義地方法院。
    理  由
一、公訴意旨略以：被告蘇文龍係澎湖籍「順滿利六號」漁船（
    編號：CT0-000000號）之船長，雇有輪機長即被告吳天送、
    船員即被告歐國泰及印尼籍漁工WARSIDI 、SEKHUDINJAELAN
    I 、AMAD CHOERI （3 名印尼籍漁工均住澎湖縣，由檢察官
    另為不訴處分）。被告蔡金寶係嘉義縣籍「新協發288 號」
    漁船（編號CT0-000000號) 之船長，由其子即被告蔡尚輊、
    蔡尚德擔任船員。其等有如附表一所示之前科紀錄，詎仍不
    知悔改，被告蘇文龍與吳天送、歐國泰、蔡金寶、蔡尚輊、
    蔡尚德明知「G7」、「G7 DEVICE 」商標名稱、圖樣，係臺
    灣菸酒股份有限公司向經濟部智慧財產局申請核准註冊，取
    得商標專用權，指定使用於菸品之專用商品，為相關大眾所
    共知之商標名稱、圖樣，現仍在專用期間內，任何人未經商
    標專用權人之授權，不得於同一商品使用相同之商標名稱、
    圖樣，且明知未經主管機關許可輸入之香菸為私菸，竟仍與
    真實姓名、年籍不詳之大陸鐵殼船船員共同基於輸入私菸及
    輸入仿冒上開商標菸品之犯意聯絡，先由被告蘇文龍於民國
    99年5 月24日14時54分許，夥同被告吳天送、歐國泰自澎湖
    縣馬公漁港馬公安檢所報關出港。並於同日晚間某時，至不
    詳地點，以不詳代價，自乙艘不知名大陸鐵殼船接駁如附表
    二所示私菸（非行政院92年10月23日修正公告之管制物品項
    目）乙批，藏放於「順滿利六號」漁船之暗艙中而運入臺灣
    領海。後被告蘇文龍並於同年月25日凌晨3 時40分許，載運
    上開私菸至雲林縣箔子寮漁港海岸線起算13.5海浬處（北緯
    23度34分、東經119 度52分《起訴書誤載為北緯23度34分88
    2 秒、東經119 度52分785 秒》，為領海基線以內之內水，
    屬我國領土領域），將上開私菸交由於99年5 月24日19時9
    分許，自嘉義縣布袋漁港中安檢所報關出海之被告蔡金寶所
    駕駛之「新協發288 號」接駁。適被告蘇文龍等人正將上開
    私菸搬運至「新協發288 號」漁船，由被告蔡金寶、蔡尚輊
    、蔡尚德等人藏放於「新協發288 號」漁船之密艙時，為行
    政院海岸巡防署海洋巡防總局第十三海巡隊PP5039巡防艇據
    報，組成專案小組前往查察而當場緝獲，並扣得如附表二所
    示私菸及違法設置暗艙之「順滿利六號」、「新協發288 號
    」漁船2 艘。
二、按案件由犯罪地或被告之住所、居所或所在地之法院管轄，
    刑事訴訟法第5 條第1 項定有明文。又所謂之「所在地」，
    雖所在之原因，無論自由或出於強制皆所不問，然係以起訴
    時為準，而所謂起訴時係指案件繫屬於法院之日而言（最高
    法院87年度臺上字第3063號、81年度臺上字第876 號判決要
    旨參照）。
三、經查：
(一)、依起訴書犯罪事實欄一所載，本件被告蘇文龍、吳天送、歐
    國泰、蔡金寶、蔡尚輊、蔡尚德（下稱蘇文龍等6 人）之犯
    罪地係在為北緯23度34分882 秒、東經119 度52分785 秒，
    惟依刑事移送書及犯罪地圖所示，本件犯罪地應係在北緯23
    度34分、東經119 度52分（行政院海岸巡防署海洋巡防總局
    第十三海巡隊刑案偵查卷宗《下稱警卷》第7 頁；臺灣雲林
    地方法院檢察署99年度偵字第2621號卷《下稱偵卷》第2 頁
    ），起訴書此部分之記載，容有誤會，先予敘明。又「北緯
    23度34分、東經119 度52分」，處於澎湖群島與臺灣本島間
    ，係位於我國領海基線向陸一側之水域，屬我國內水，有內
    政部100 年4 月22日台內地字第1000082878號函1 份在卷可
    稽（本院卷第23頁）。另雲林縣之行政區域，東鄰南投縣，
    極東為古坑鄉古坑（北緯23度36分48秒、東經120 度43分24
    秒），極西為口湖鄉外傘頂洲（北緯23度28分50秒、東經12
    0 度00分00秒），極南為口湖鄉外傘頂洲（北緯23度28分00
    秒、東經120 度01分00秒），極北為麥寮鄉許厝寮（北緯23
    度49分56秒、東經120 度15分00秒），此亦有雲林縣政府10
    0 年5 月2 日府民行字第1000052829號函1 份在卷可參（本
    院卷第25頁）。而本件犯罪地「北緯23度34分、東經119 度
    52分」，係在雲林縣行政區域極西「北緯23度28分50秒、東
    經120 度00分00秒」以西，亦有經緯度地圖查詢1 紙附卷可
    參（本院卷第34頁），是尚難因該地點係在雲林縣箔子寮漁
    港海岸線起算13.5海浬處，即認被告蘇文龍等6 人上開犯行
    之犯罪地係在本院管轄範圍內（臺灣高等法院暨所屬法院96
    年法律座談會刑事類提案第22號意旨參照）。
(二)、又本件被告蘇文龍之住、居所係在澎湖縣馬公市菜園里菜園
    17號；被告吳天送之住、居所係在臺南市將軍區（原臺南縣
    將軍鄉）平沙里平沙31之8 號；被告歐國泰之住所原係在澎
    湖縣望安鄉將軍村將軍澳95之1 號，居所係在澎湖縣馬公市
    菜園里菜園17號（嗣於99年11月30日將住所變更為澎湖縣馬
    公市○○里○○路27巷16號）；被告蔡金寶、蔡尚輊及蔡尚
    德之住、居所均係在嘉義縣布袋鎮○○里○○路29巷3 號，
    此為被告蘇文龍等6 人於警詢及檢察官偵查中陳報明確（警
    卷第15頁正面、第27頁正面、第36頁正面、第77頁正面、第
    87頁正面、第97頁正面；偵卷第26至27頁、第59頁），並有
    個人基本資料查詢結果及個人戶籍資料（完整姓名）查詢結
    果共6 紙在卷可稽（本院卷第28至33頁），而遍閱全卷，查
    無被告蘇文龍等6 人另有其他居所在雲林縣之證據，是本案
    起訴繫屬本院時並無證據足認被告蘇文龍等6 人之所在位於
    本院管轄範圍。
(三)、再被告蘇文龍等6 人並未因其他案件於本院繫屬審理中，此
    亦有蘇文龍等6 人之臺灣高等法院被告前案紀錄表共6 份附
    卷可參。因此，被告蘇文龍等6 人所涉上開犯行，均非本院
    管轄範圍。
(四)、綜上，公訴人據以向本院提起公訴，揆諸前開說明，自有未
    合，爰不經言詞辯論，諭知管轄錯誤之判決，並依被告蔡金
    寶、蔡尚輊、蔡尚德住所地移送於有管轄權之臺灣嘉義地方
    法院。
四、據上論斷，應依刑事訴訟法第304 條、第307 條，判決如主
    文。
中    華    民    國   100    年    5     月    5     日
            刑事第六庭       審判長法  官  廖國勝
                                   法  官  陳佩怡
                                   法  官  陳美利
以上正本證明與原本無異。
如不服本判決應於收受判決後10日內向本院提出上訴書狀，並應
敘述具體理由；其未敘述上訴理由者，應於上訴期間屆滿後20日
內向本院補提理由書（均須按他造當事人之人數附繕本）。「切
勿逕送上級法院」。
                                   書記官  王秀如
中    華    民    國   100    年    5     月    5     日
附表一（被告等人前科情形）：
┌────┬────────────────────────────┐
│被告    │相關懲治走私、菸酒管理法前科                            │
├────┼────────────────────────────┤
│蘇文龍  │1.89年間因走私私菸，為最高法院91年度臺上字6836號判處有期│
│        │  徒刑1 年2 月確定。                                    │
│        │2.96年間因走私仿冒私菸等，為臺灣臺南地方法院（下稱臺南地│
│        │  院）以96年度簡字第3268號判決判處有期徒刑6 月，減為有期│
│        │  徒刑3 月確定，並於97年1 月2 日易科罰金執行完畢--構成累│
│        │  犯。                                                  │
├────┼────────────────────────────┤
│吳天送  │1.前於83年間因懲治走私條例案件，經臺南地院83年度素字第17│
│        │  19號判決有期徒刑6 月，緩刑3 年確定。                  │
│        │2.於96年間因菸酒管理法案件，為臺南地院96年度易字第509 號│
│        │  判處有期徒刑6 月，減為有期徒刑3 月確定，於97年1 月8 日│
│        │  易科罰金執行完畢--構成累犯。                          │
├────┼────────────────────────────┤
│歐國泰  │無前科。                                                │
│蔡尚輊  │                                                        │
│蔡尚德  │                                                        │
├────┼────────────────────────────┤
│蔡金寶  │1.前於82年間因懲治走私條例案件，經臺灣嘉義地方法院判處有│
│        │  期徒刑8 月，緩刑3 年確定--不構成累犯。                │
└────┴────────────────────────────┘
 附表二（扣案私菸）：
 ┌───┬──────────┬─────────┬─────────┐
 │編號  │  品        名      │蔡金寶船查獲之數量│蘇文龍船查獲之數量│
 ├───┼──────────┼─────────┼─────────┤
 │1     │仿冒尊爵G7牌之私菸  │  500包           │  0包             │
 ├───┼──────────┼─────────┼─────────┤
 │2     │KING（藍）私菸      │  50380包         │  14500包         │
 ├───┼──────────┼─────────┼─────────┤
 │3     │KING（黑）私菸      │  26500包         │  1000包          │
 ├───┼──────────┼─────────┼─────────┤
 │4     │DERBY私菸           │  24500包         │  3500包          │
 ├───┼──────────┼─────────┼─────────┤
 │5     │楓牌私菸            │  22500包         │  5000包          │
 └───┴──────────┴─────────┴─────────┘